臺灣高等法院刑事判決　　　　　　　　　　　　　九十二年度上易字第三五四四號
　　上　訴　人　臺灣板橋地方法院檢察署檢察官
　　被　　　告　乙○○
右上訴人因被告贓物案件，不服臺灣板橋地方法院九十二年度簡上字第二六三號，中
華民國九十二年九月三十日第一審判決（偵查案號：臺灣板橋地方法院檢察署九十二
年度偵字第九四二六號），提起上訴，本院判決如左：
    主      文
上訴駁回。
    理      由
一、本案經本院審理結果，認第一審判決對被告乙○○為無罪之諭知，核無不當，應
    予維持，並引用第一審判決書記載之證據及理由（如附件）。
二、檢察官雖以本件手機為甲○○遭竊之物品，核屬贓物無疑，而被告非於公開市場
    購買該手機，且無從提供出賣者之姓名及買受單據，是其於購買時，衡諸常情，
    應會懷疑手機之合法來源，顯有故買贓物之未必故意，原審為被告無罪之諭知，
    尚有未洽云云，指摘原審判決不當而提起上訴。
三、本件公訴人雖以被告售予賴錦文之手機為他人失竊之物品，且其購入價額新臺幣
    （下同）一千八百元與該型中古電話行情價三千元並不相當，復未能提供出賣者
    之真實姓名年籍以供查證為認定被告犯罪之依據。惟查，前揭手機雖屬贓物，然
    被告於購買時是否具有贓物之認識，應依積極證據為證；次查，被告購入該手機
    後，以二千元出售予賴錦文，業據證人賴錦文於警詢中證述明確，而被告係在臺
    北縣樹林市○○路○段九六號經營嘉元通訊行，亦有證人賴錦文於警詢時提出之
    名片在卷可稽，苟被告係基於獲利之意圖而以賤價故買該手機，依其從事通訊行
    之專業能力，自無僅以二千元轉售，徒置可得較高之利潤於不顧之可能，至於究
    係何人出售手機予被告，查與被告是否明知該手機為贓物並無任何必要之關連性
    ，況依公訴人所提出之證據，既不足以證明被告明知手機為贓物而予故買，被告
    未就手機來源指出證明方法，亦不得憑此推測其確有故買贓物之行為。綜上，公
    訴人所提起上訴，為無理由，應予駁回。
據上論斷，應依刑事訴訟法第三百七十三條、第三百六十八條判決如主文。
本案經檢察官張啟彬到庭執行職務
中    華    民    國      九十三      年      一      月      十三      日
                            臺灣高等法院刑事第十九庭
                                審判長法  官  許  國  宏
                                      法  官  洪  光  燦
                                      法  官  林  勤  純
右正本證明與原本無異。
本判決不得上訴。
                                      書記官  葉  瑩  庭
中    華    民    國      九十三      年      一      月      十四      日
附件：
臺灣板橋地方法院刑事判決                        九十二年度簡上字第二六三號
    上訴人即被告  乙○○  男  三十九歲（民國○○○年○月○○○日生）
                          住臺北縣鶯歌鎮○○街六十六號四樓
                          身分證統一編號：Ｚ000000000號
右列被告因贓物案件，不服本院九十二年度簡字第一一二九號中華民國九十二年六月
三十日第一審判決（聲請簡易判決處刑案號：九十二年度偵字第九四二六號），提起
上訴，本院管轄之第二審合議庭認應適用通常程序判決如左：
    主  文
原判決撤銷。
乙○○無罪。
    理  由
一、聲請簡易判決處刑意旨略以：被告乙○○明知PANASONIC廠牌GD-80型行動電話乙
    具（機身編號：000000000000000）， 係來路不明之贓物（甲○○所有於民國九
    十一年六月三日下午四時許，在臺北縣土城市○○路九十五號延和錄影帶店前失
    竊），仍於九十一年六月間，在臺北縣中和地區，向某不詳姓名之人，以新台幣
    （下同）一千八百元買受。嗣於同年月某日，在桃園縣桃園市○○路七十一巷二
    弄五號，轉賣於賴錦文，為警循線查獲，因認被告涉犯刑法第三百四十九條第二
    項之故買贓物罪嫌云云。
二、按犯罪事實應依證據認定之，無證據不得認定犯罪事實；又不能證明被告犯罪者
    ，應諭知無罪之判決，刑事訴訟法第一百五十四條第二項、第三百零一條第一項
    分別定有明文。次按認定不利於被告之事實，須依積極證據，苟積極證據不足為
    不利於被告事實之認定時，即應為有利於被告之認定，更不必有何有利之證據（
    最高法院三十年上字第八一六號判例意旨參照）。而認定犯罪事實所憑之證據，
    無論係直接證據或間接證據，其為訴訟上之證明，須於通常一般之人均不致有所
    懷疑，而得確信其為真實之程度者，始得據為有罪之認定，倘其證明尚未達到此
    一程度，而有合理之懷疑存在，無從為有罪之確信，復無其他調查途徑可尋，法
    院即應為無罪之判決（最高法院七十六年臺上字第四九八六號判例意旨參照）。
三、本件檢察官認被告乙○○涉犯前揭故買贓物罪嫌，無非係以前開事實，業據被害
    人甲○○指訴甚詳，並有贓物認領保管單、行動電話門號紀錄可佐。衡之中古之
    PANASONIC廠牌GD-80型行動電話一具為三千元，被告僅以一千八百元買受，且無
    法提出出賣者之真實姓名年籍以供查證案情，其有贓物之認識甚明，所辯不知手
    機為贓物乙節，核係卸責之詞，不足採信等為其論據。訊據被告則否認有何行故
    買贓物之犯行，並辯稱：伊雖曾出售手機給賴錦文，但不確定是否有出售本案被
    害人甲○○之手機給他，縱使伊曾出售此手機給賴錦文，亦是伊先向他人購得，
    收購時主觀上不知係贓物等語。經查：
（一）按刑法第三十四章關於贓物犯之規定，係針對行為人故意收受、搬運、寄藏、
      故買或牙保贓物而在事後助成他人財產犯罪目的之惡性予以處罰，並非藉此課
      一般人民以協助追贓之責。故在故買贓物罪部分，其罪責之成立與否，實取決
      於能否積極證明行為人有此犯罪故意，而非以被告是否「以低價故買」、「無
      法提出出賣者之真實姓名年籍以供查證案情」為斷，亦即若不能證明被告有此
      犯意，仍不得僅以「以低價故買」、「無法提出出賣者之真實姓名年籍以供查
      證案情」為由，而推斷被告主觀上具有贓物之不法認識。
（二）被害人甲○○於警訊固時指稱：上開手機為伊所有，於民國九十一年六月三日
      下午四時許，在臺北縣土城市○○路九十五號延和錄影帶店前，放在機車座墊
      下之皮包內而遭竊等情，並提出購買手機之商品保證書、統一發票（聲請簡易
      判決處刑書載為行動電話門號紀錄）為證，然依此被害人甲○○指述情節，僅
      足認定前開手機遭竊而成為贓物，不得逕認被告購買該手機時，主觀上具有贓
      物之不法認識。
（三）被告於警訊及偵查中均供稱本案手機係伊向他人收購來的，於警訊中復供稱曾
      將之出售給賴錦文等情，核與證人賴錦文於警訊中證述前開手機係其在桃園縣
      桃園市○○路七十一巷二弄五號住處，向被告購得之情節相符，是被告所辯不
      確定是否有出售前開手機給賴錦文乙節，尚非實情。惟被告復另供稱伊係以一
      千八百價格向他人購得此手機，而以二千元轉賣給賴錦文，證人賴錦文亦證稱
      確實以二千元價格向被告購買該手機，衡此買價與賣價相當，被告尚未圖得巨
      額利益；參以手機在現時已成為生活上通常使用之物品，一般人私下為買賣交
      易之現象頻仍，且其不若汽車、機車及不動產等可以登記情形作為合法持有之
      確實證明，是以向他人購買手機時即難以查證該手機是否為贓物，在本案情形
      ，自不得以被告「無法提出出賣者之真實姓名年籍以供查證案情」為由，而遽
      認其有犯罪之故意；況且，民法第九百四十三條復明定「占有人於占有物上，
      行使之權利，推定其適法有此權利」，依其規範意旨，買受人向出賣人購買物
      品時，實無何義務查察標的物是否為贓物，益見被告所辯縱使曾出售本案機給
      賴錦文，亦是伊先向他人購得，購買時主觀上不知係贓物乙節，堪予採信。
    綜上敘述，檢察官憑以認定被告成立故買贓物罪嫌之論據，在客觀上顯未達於通
    常一般之人均不致於有所懷疑之程度，即有合理懷疑之存在，無從為被告有罪嫌
    之確信，尚難以該罪相繩。此外，復查無其他積極證據足認被告有何檢察官所指
    之故買贓物犯行，應不能證明被告犯罪。
四、按地方法院簡易庭對被告為簡易判決處刑後，經提起上訴，而地方法院合議庭認
    應為無罪判決之諭知者，依同法第四百五十五條之一第三項準用第三百六十九條
    第二項之規定意旨，應由該地方法院合議庭撤銷簡易庭之判決，改依第一審通常
    程序審判（最高法院九十一年度台非字第二一號判決意旨參照）。本案既不能明
    被告犯罪，原審遽為被告有罪之判決，尚有違誤，被告上訴意旨否認犯罪，為有
    理由，應由本院合議庭撤銷原判決，自為第一審無罪之判決。
據上論斷，應依刑事訴訟法第四百五十五條之一第三項、第三百六十九條第一項前段
、第三百零一條第一項，判決如主文。
本案經檢察官謝宗甫到庭執行職務。
中      華      民      國    九十二    年      九      月     三十     日
                              臺灣板橋地方法院刑事第五庭
                                  審判長法  官  邱靜琪
                                        法  官  絲鈺雲
                                        法  官  趙義德
右正本證明與原本無異。
如不服本判決，應於判決送達後十日內，向本院提出上訴狀。
                                        書記官  陳秀慧
中      華      民      國    九十二    年      九      月     三十     日
